【裁判字號】    97,重訴,57
【裁判日期】    980521
【裁判案由】    殺人
【裁判全文】
臺灣板橋地方法院刑事判決              97年度重訴字第57號
公  訴  人  臺灣板橋地方法院檢察署檢察官
被      告  戊○○
選任辯護人  謝崇浯律師
上列被告因殺人案件，經檢察官提起公訴（97年度偵字第23443
號），本院判決如下：
    主  文
戊○○殺人，處有期徒刑拾參年。扣案之水果刀壹支，沒收。
    事  實
一、戊○○與吳雨哲之胞妹吳雨靜原係男女朋友關係，其因不甘
    吳雨靜提議分手且避不見面，乃於民國97年8 月9 日晚上11
    時20分許，以其行動電話門號0000000000號撥打吳雨哲之行
    動電話門號0000000000號，向吳雨哲佯以請其代轉物品予吳
    雨靜為由，相約在吳雨哲、吳雨靜共同位於臺北縣新莊市○○○路139 巷20號7 樓住處樓下大門前碰面，並將其所騎乘
    之車牌號碼CPZ-102 號普通重型機車停放在臺北縣新莊市○○○路139 巷口西盛公園旁後，於同日晚上11時30分許，在
    上址住處大門前等候吳雨哲，迨吳雨哲下樓開門與其見面後
    ，其向吳雨哲表明欲上樓找吳雨靜，吳雨哲拒絕其要求後隨
    即轉身欲搭電梯上樓，戊○○緊跟在後，雙方在電梯內互有
    拉扯，戊○○不滿吳雨哲一再阻擋，竟萌生殺人之犯意，從
    其牛仔長褲右後口袋取出其所有之水果刀1 支，往吳雨哲方
    向平揮1 刀，劃傷吳雨哲手臂，吳雨哲為求自保隨即徒手向
    前奪刀，旋即為戊○○奪回並往電梯門外丟出，吳、翁2 人
    先後朝大門欲撿拾該水果刀，戊○○趁吳雨哲彎身撿拾刀械
    之際，將該址大門關上，擋住吳雨哲去路及求助之機會，並
    要求吳雨哲將刀放下，吳雨哲不從，雙方再次扭打，戊○○
    搶回該水果刀後，持刀朝吳雨哲之頭部、頸部、腹部、胸部
    （起訴書漏載「頭部、頸部」）猛刺，致吳雨哲身受多處刀
    傷，血流於地造成濕滑，雙方於扭打之際先後滑倒，戊○○
    趁吳雨哲體力不支且已呈半蹲俯姿之狀態，持該水果刀自吳
    雨哲背面猛刺而穿刺傷深及右下葉、右中葉及左上肺葉，戊○○乃趁吳雨哲倒臥血泊中，自吳雨哲身上取得上址住處之
    鑰匙1 串後，搭乘電梯至上址7 樓後轉往頂樓，自隔壁棟大
    樓逃生梯下樓，轉由側門往臺北縣新莊市○○○路搭乘計程
    車逃逸；適有附近鄰居吳泓毅、李柏勳、陳瑋智及洪忠敬於
    雙方扭打之際聽聞吳雨哲之呼救聲後，於同日晚上11時48分
    許撥打電話通知119 並報警處理，吳雨哲於送醫急診後，因
    全身銳器傷致胸廓、腹腔穿刺傷、肺臟、肝臟銳創，引起肺
    臟塌陷、肺萎縮、血胸，最後因呼吸性休克及出血性休克，
    於翌日即同年月10日凌晨0 時50分仍無生命徵象，經宣告急
    救無效而死亡。嗣經警循線調閱附近之監視錄影設備及查訪
    各醫院後，於同年月10日凌晨1 時30分許，在臺北縣新莊市
    ○○路127 號行政院衛生署臺北醫院急診室查獲因手掌遭劃
    傷前往就診縫合之戊○○（其受有左肩、左前臂裂傷及右第
    3 、4 、5 指裂傷併第5 指肌腱斷裂等傷勢），並自其隨身
    背包內扣得附表編號1 至7 所示之物品，且在案發現場扣得
    附表編號8 至11所示之物品，始查悉上情。
二、案經吳雨哲之父甲○○及其母乙○○訴由臺北縣政府警察局
    新莊分局報告臺灣板橋地方法院檢察署檢察官偵查起訴。
    理  由
壹、有關證據能力部分：刑事訴訟法第159 條第1 項雖規定，被
    告以外之人於審判外之言詞或書面陳述，除法律有規定外，
    不得作為證據。惟同法第159 條之5 明定：「被告以外之人
    於審判外之陳述，雖不符前4 條之規定，而經當事人於審判
    程序同意作為證據，法院審酌該言詞陳述或書面陳述作成時
    之情況，認為適當者，亦得為證據。」、「當事人、代理人
    或辯護人於法院調查證據時，知有第159 條第1 項不得為證
    據之情形，而未於言詞辯論終結前聲明異議者，視為有前項
    之同意。」，其立法理由在於傳聞證據未經當事人之反對詰
    問予以核實，乃排斥其證據能力。惟當事人如放棄對原供述
    人之反對詰問權，於審判程序表示同意該等傳聞證據可作為
    證據，此時，法院除認該傳聞證據欠缺適當性外，自可承認
    其證據能力。又當事人、代理人或辯護人於調查證據時，知
    有刑事訴訟法第159 條第1 項不得為證據之情形，卻表示「
    對於證據調查無異議」、「沒有意見」等意思，而未於言詞
    辯論終結前聲明異議者，應視為已有將該等傳聞證據採為證
    據之同意，最高法院93年度台上字第3533號、94年度台上字
    第2976號判決亦採同一見解。經查：本案被告、辯護人及檢
    察官於本院審判期日，對於下列經本院調查之證據方法，均
    表示對證據能力不爭執，復於審判期日就本院一一提示之前
    揭證據方法於言詞辯論終結前，均亦未就所調查之證據主張
    有刑事訴訟法第159 條第1 項不得為證據之情形，是參照上
    開說明要旨，本案經調查之證據，均有證據能力，合先敘明
    。
貳、實體方面：
一、被告於上揭時、地持扣案之水果刀1 支殺死被害人吳雨哲之
    事實，業據被告戊○○迭於警詢、偵訊及本院訊問時均坦承
    不諱，核與告訴人甲○○、乙○○於偵訊時指訴、證人吳雨
    靜於警詢及偵訊時證述、證人吳泓毅、李柏勳、陳瑋智及洪
    忠敬於警詢時證述之情節大致相符，並有搜索扣押筆錄暨扣
    押物品目錄表1 份、證物清單2 紙、扣押物品清單2 份、案
    發現場照片及扣押物品照片等26張、臺北縣政府警察局新莊
    分局光華派出所偵辦吳雨哲遭殺害案現場圖1 紙、監視器翻
    拍照片2 張、亞東紀念醫院診斷證明書1 紙、丙○相驗屍體
    證明書2 紙、勘驗筆錄2 份、檢驗報告書1 份、解剖照片33
    張、法務部法醫研究所（97）醫剖字第0971101418號解剖報
    告書及（97）醫鑑字第097110571 號鑑定報告書各1 份、行
    政院衛生署臺北醫院診斷證明書1 紙、行政院衛生署臺北醫
    院97年11月26日北醫歷字第0970010742號函1 份、臺北縣政
    府警察局新莊分局97年12月6 日北縣警新偵字第0970042616
    號函暨內政部警政署刑事警察局97年8 月19日刑紋字第0970
    121095號鑑定書、現場勘察報告、現場圖、現場照片等、採
    證同意書、證物清單、證物採驗紀錄表、通報單及筆錄各1
    份、內政部警政署刑事警察局鑑驗書1 份（詳見相驗卷第32
    至42、45至49、51至53、59、63、65、67至74、77之1 、95
    、98至101 、102 至109 、110 頁，偵查卷第38至42、44至
    46、50、53至65、73、77至78、87頁、本院卷第25-2 7、33
    、58至135 、172 頁）在卷可稽，此外，有附表編號1 至11
    所示之扣案物品可證。是被告前開自白核與事實相符，堪以
    採信。故本件事證臻為明確，被告犯行堪以認定，應予依法
    論科。
二、核被告所為，係犯刑法第271 條第1 項之殺人罪。爰審酌被
    告僅因不甘與吳雨靜分手而持刀奪取吳雨靜兄長吳雨哲之人
    命，且徵諸其在被害人吳雨哲住處樓下行兇，被害人吳雨哲
    所受傷勢並躺臥血泊中，其犯罪之手段、方法甚為兇殘，並
    肇致被害人吳雨哲與家人天人永隔，對被害人家屬造成難以
    彌平之傷痛，惟被告犯後坦承犯行，深感悔悟，並經被告父
    親丁○○積極地與告訴人甲○○、乙○○達成和解，由被告
    與參與和解第三人丁○○連帶給付告訴人二人新臺幣（下同
    ）350萬元，並分三期給付，第一期100萬元於98年2月10 日
    給付（業於98年2 月10日和解庭當庭給付完畢），第二期款
    200萬元於98年4月10日前給付（業於98年3 月26日給付完畢
    ），第三期款50萬元於98年12月31日前給付，如一期不按時
    履行，視為全部到期等情，此有本院98年2 月10日審理筆錄
    第153頁、97年度重附民字第41號和解筆錄1份及郵政國內匯
    款執據影本1紙在卷可證，兼衡被告智識程度、生活狀況，
    以及公訴人具體求處有期徒刑15年尚嫌過重等一切情狀，量
    處如主文所示之刑，以資懲儆。另扣案之水果刀1支（即附
    表編號7），係被告所有並供本件犯罪所用之物乙節，業據
    被告供述明確，爰依刑法第38條第1項第2款之規定，併予宣
    告沒收。至扣案如附表編號1至6、8至11所示之物品，雖編
    號2至6、8部分係被告所有，但非供本件犯罪所用之物品，
    以及編號1、9至11部分並非被告所有，本院自無庸併予宣告
    沒收，附此敘明。
據上論斷，應依刑事訴訟法第299 條第1 項前段，刑法第271 條
第1 項、第38條第1 項第2 款，判決如主文。
本案經檢察官江祐丞到庭執行職務。
中    華    民    國    98    年    5     月    21    日
                  刑事第十七庭審判長法  官  林淑婷
                                    法  官  邱景芬
                                    法  官  饒金鳳
以上正本證明與原本無異。
如不服本判決，應於判決送達後10日內，向本院提出上訴書狀，
且上訴書狀應敘述具體理由，而上訴書狀未敘述上訴理由者，應
於上訴期間（即自收受判決書之翌日起算10日）屆滿後20日內補
提理由書。
                                    書記官  王春森
中    華    民    國    98    年    5     月    21    日
附錄本案論罪科刑法條全文：
中華民國刑法第 271 條第1 項：
殺人者，處死刑、無期徒刑或10年以上有期徒刑。
附表：扣押物品明細
┌──┬───────────┬──┬───┬──────────┐
│編號│扣  押  物  品  名  稱│數量│所有人│備                註│
├──┼───────────┼──┼───┼──────────┤
│ 1  │鑰匙                  │1 串│吳雨哲│被告背包內查扣      │
├──┼───────────┼──┼───┼──────────┤
│ 2  │短袖白色內衣          │1 件│戊○○│同上                │1
├──┼───────────┼──┼───┼──────────┤
│ 3  │深灰色T恤短袖         │1 件│戊○○│同上                │
├──┼───────────┼──┼───┼──────────┤
│ 4  │黑色短袖T恤           │1 件│戊○○│同上                │
├──┼───────────┼──┼───┼──────────┤
│ 5  │藍色牛仔長褲          │1 件│戊○○│被告身上查扣        │
├──┼───────────┼──┼───┼──────────┤
│ 6  │耐吉球鞋              │1 雙│戊○○│同上                │
├──┼───────────┼──┼───┼──────────┤
│ 7  │水果刀                │1 支│戊○○│被告背包內查扣      │
├──┼───────────┼──┼───┼──────────┤
│ 8  │黑色皮鞋              │1 雙│戊○○│案發現場頂樓發電機旁│
├──┼───────────┼──┼───┼──────────┤
│ 9  │橘色拖鞋              │1 支│吳雨哲│案發現場1樓門口     │
├──┼───────────┼──┼───┼──────────┤
│ 10 │黑色眼鏡              │1 付│吳雨哲│案發現場電梯內      │
├──┼───────────┼──┼───┼──────────┤
│ 11 │淺藍色口罩            │1 個│吳雨哲│同上                │
└──┴───────────┴──┴───┴──────────┘


司法院資訊處製作；財團法人民間司法改革基金會備份。
